臺灣臺中地方法院刑事判決　　　　　　 100年度易字第2415號
公　訴　人　臺灣臺中地方法院檢察署檢察官
被　　　告　游志賢
上列被告因竊盜案件，經檢察官提起公訴（100 年度偵字第1228
2 號），本院判決如下：
    主  文
游志賢犯竊盜罪，累犯，處有期徒刑拾月。
    事  實
一、游志賢前因偽證案件，經法院判處有期徒刑1 年，並經臺灣
    高等法院臺中分院判決駁回上訴而確定，又因施用毒品案件
    ，經本院以98年度簡字第605 號判處有期徒刑6 月確定，二
    罪接續執行，於民國99年9 月27日假釋期滿視為執行完畢。
    詎仍不知悔改，意圖為自己不法之所有，於100 年5 月18日
    14時許，在臺中市○區○○○路1 段160 號後方「民龍公園
    」停車格內，以徒手牽引之方式，竊取簡淑芬所有之車牌號
    碼F9U-161 號重型機車（下稱系爭機車）得手，旋欲離開現
    場，惟為石國賢發現而報警查獲。
二、案經臺中市政府警察局第一分局報請臺灣臺中地方法院檢察
    署檢察官偵查起訴。
    理    由
壹、關於證據能力部分：
一、關於證人簡淑芬、石國賢於警詢證述之證據能力：
    按被告以外之人於審判外之言詞或書面陳述，除法律有規定
    者外，不得作為證據；被告以外之人於檢察事務官、司法警
    察官或司法警察調查中所為之陳述，與審判中不符時，其先
    前之陳述具有較可信之特別情況，且為證明犯罪事實存否所
    必要者，得為證據，刑事訴訟法第159 條第1 項、第159 條
    之2 分別定有明文。證人簡淑芬、石國賢於警詢所為之陳述
    ，經被告於本院準備程序時質疑其證據能力，經查，證人簡
    淑芬於警詢、審理時，就如何得知系爭機車遭竊之情，及證
    人石國賢於警詢、審理時，就如何發覺被告有竊取系爭機車
    嫌疑而報警一節，既均證述一致，顯見其先後於警詢、審理
    時所為證述內容，尚無不符，揆諸上揭說明，證人簡淑芬、
    石國賢於警詢中所為證述，自無證據能力。
二、又按被告以外之人於審判外之陳述，雖不符刑事訴訟法第
    159 條之1 至之4 等4 條之規定，而經當事人於審判程序同
    意作為證據，法院審酌該言詞陳述或書面陳述作成時之情況
    ，認為適當者，亦得為證據；當事人、代理人或辯護人於法
    院調查證據時，知有刑事訴訟法第159 條第1 項不得為證據
    之情形，而未於言詞辯論終結前聲明異議者，視為有前項之
    同意，同法第159 條之5 定有明文。查本案所引用之其餘傳
    聞證據，均經本院於審理時當庭直接提示而為合法之調查，
    檢察官、被告均未於言詞辯論終結前聲明異議，本院審酌上
    開證據作成時之情狀，並無違法或不當等情形，且與本案相
    關之待證事實具有關聯性，認為以之作為本案之證據亦屬適
    當，爰依前揭規定，認均應有證據能力。
貳、實體方面：
一、訊據被告固坦承有於前揭時、地坐在系爭機車上並將手放置
    於油門處，惟辯稱：伊並未竊取機車，當時是在尋找其所使
    用其子游晉至（已改名，被告誤為游晉智）所有之機車，但
    遭保全人員誤認係在竊車云云。經查：
  (一)被告陳稱其所使用之機車為其子游晉至所有，惟游晉至所有
    之車牌號碼M2G-182 號重型機車為三陽廠牌、黑色、排氣量
    149 C.C.（即立方公分），與被害人所有系爭機車為三陽廠
    牌、紅色、排氣量101C.C. ，車型明顯不同，且自機車外觀
    之色澤觀之，一者為黑，一者為紅，並無混淆或誤認之可能
    ，有公路監理資訊連結作業及機車行照在卷可憑（詳本院卷
    第54頁、偵卷第41頁）。
  (二)證人簡淑芬於本院證稱：當天是員警撥打伊手機與伊聯絡，
    伊接獲電話後，自大樓樓上前往現場，到場後警察已到場，
    被告沒有說話，也沒有任何抱歉的動作等語（詳本院卷第
    64-65 頁）。設若被告係誤認證人簡淑芬之機車為己所使用
    之機車，依吾人日常經驗法則，被告見到機車所有人到場，
    應對所有人道歉或有表示歉意之舉，然被告當日看見證人到
    場，未有任何類此之舉動，已與常情有違。又證人即案發時
    在場之保全人員石國賢於本院證稱：當天機車擺放並無隨意
    停放情形，起初係路人告知伊被告行跡怪怪的，所以伊在遠
    處觀察，後來被告有接觸系爭機車，伊才趨前詢問，被告說
    他在找機車，並說要把系爭機車移出來，是為了要把系爭機
    車停好，伊有幫忙調整附近的機車位置，好讓被告把系爭機
    車停進去，但被告未將機車停回去，後來跨坐機車上，做騎
    車的動作，嘗試將機車往前挪動，但他沒有鑰匙，伊有問沒
    有鑰匙，要怎麼牽機車，但被告沒說話，繼續移動機車，伊
    也質問被告機車是否你所有，被告說不是，另一位保全過來
    後，伊等再次詢問機車是否你所有，被告仍說不是，伊等則
    告知已經報警，要等警察來，被告則留在原地，一直抓頭，
    說要在那邊等警察，報警沒關係，伊至少詢問被告三次機車
    是否其所有，被告均稱不是，且未說明有牽錯機車等語（詳
    本院卷第65-66 頁）；如被告所辯案發時係在尋找其所使用
    之機車而誤認被害人之機車，則證人石國賢詢問其系爭機車
    是否為其所有時，被告應可仔細觀察系爭機車是否為其所使
    用者而確認有無誤騎，即使有誤認情形，亦可當場向證人石
    國賢表示，而不致使證人石國賢認被告有竊車之嫌疑並向警
    方報案，且被告何有一再向前牽動機車，甚至向證人騙稱係
    為將系爭機車停妥始將系爭機車移出，又於移出系爭機車後
    ，實際上並未停入原位置，反係跨坐於機車上，嘗試將機車
    往前挪動，足見被告所稱誤認機車乙節，委無可採。
  (三)經本院當庭勘驗系爭機車停放處之監視錄影光碟，勘驗結果
    如附表所示，並製有勘驗筆錄在卷可憑（詳本院卷第63頁及
    附表所示）；依監視畫面顯示，被告於證人石國賢到達前，
    已坐乘於系爭機車上並以手握機車把手方式移動機車（如本
    院卷第39頁背面編號16之監視畫面），嗣證人石國賢到場（
    即本院卷第40頁編號17監視畫面之保全人員），被告仍維持
    騎坐之姿勢，且車頭位置朝向道路方向，並無欲將系爭機車
    移動停入原停放之停車格之動作，而證人石國賢持續停留於
    被告附近，被告因無機車之鑰匙，無法發動機車，忽而下車
    ，忽而坐上機車，並有按壓機車電門及推動機車之動作（如
    本院卷第41-45 頁編號19-27 之監視畫面），直至警員到場
    ，被告始離開機車未再碰觸機車（如本院卷第45頁背面-46
    頁編號28-30 之監視畫面），亦有監視畫面照片、現場照片
    、車輛協尋及尋獲電腦輸入單附卷可參（詳本院卷第34-48
    頁、偵卷第44、33、34、43頁）。益證被告雖曾向證人石國
    賢表示其將系爭機車移出是為將系爭機車停回原處，實則係
    欲乘證人為其調整位置之際，將系爭機車挪動並俟機將機車
    牽引離開現場，故其自始至終均未將系爭機車停回原處，然
    仍為證人石國賢所查覺並報警。由此益證被告有竊取系爭機
    車之不法所有意圖，此部分之事實，至堪認定。
  (四)綜上所述，本件被告竊盜犯行，事證明確，洵堪認定，應依
    法論科。
二、按竊盜罪既遂與未遂之區別，應以所竊之物已否移入自己權
    力支配之下為標準。若已將他人財物移歸自己所持，即應成
    立竊盜既遂罪。自不得因所竊之物尚未搬離現場，而謂為竊
    盜未遂（最高法院17年上字第509 號、49年台上字第939 號
    判例意旨參照）。是以被告將系爭機車自原停放之停車格位
    置移置至道路上，雖非以啟動電門方式為之，仍已將機車移
    置於自己之實力支配下，斯時犯罪已屬既遂，雖嗣後即為證
    人石國賢查覺有異並報警查獲，尚未將所竊之機車移離現場
    ，然揆諸上開判例意旨，應成立竊盜既遂罪。核被告所為，
    係犯刑法第320 條第1 項之普通竊盜罪。被告前有如犯罪事
    實欄所載之前案科刑及執行之記錄，有臺灣高等法院被告前
    案紀錄表在卷可稽，其前受有期徒刑執行完畢，於5 年以內
    故意再犯本件有期徒刑以上之罪，為累犯，應依刑法第47條
    第1 項之規定加重其刑。爰審酌被告於100 年間已有二次竊
    盜犯行，有前揭前案紀錄表及判決在卷可按，仍以行竊方式
    滿足所需，犯後猶飾詞否認，未見悔意，惡性非輕等一切情
    狀，量處如主文所示之刑，以資懲儆。公訴人雖具體求處被
    告有期徒刑1 年，惟查被告以牽動方式竊取系爭機車得手後
    ，隨即遭人發覺並歸還予被害人（有贓物領據在卷可查），
    行竊手段尚屬平和，犯罪所致具體危害亦非鉅大，本院於考
    量被告犯罪情節及前揭情狀後，認對被告處予如主文所示之
    刑罰，已足收懲儆之效，是公訴人具體求刑之刑度範圍即稍
    嫌過重，附此敘明。
據上論斷，應依刑事訴訟法第299 條第1 項前段，刑法第320 條
第1 項、第47條第1 項，刑法施行法第1 條之1 第1 項、第2 項
前段，判決如主文。
本案經檢察官柯學航到庭執行職務。
中    華    民    國   100    年    11    月    16    日
                    刑事第十五庭  法  官  李  蓓
以上正本證明與原本無異。
如不服本判決應於收受送達後10日內向本院提出上訴書狀，並應
敘述具體理由；其未敘述上訴理由者，應於上訴期間屆滿後20日
內向本院補提理由書（均須按他造當事人之人數附繕本）「切勿
逕送上級法院」。
                                  書記官  何惠文
中    華    民    國   100    年    11    月    16    日
附表：
┌─────────────────────────────────┐
│檔案名稱：0000-00-00_13-40-00-C_西屯路一段171巷(前、後車牌).AVI   │
├───────┬─────────────────────────┤
│監視器顯示時間│畫面內容                                          │
├───────┼─────────────────────────┤
│2010/05/18    │被告從畫面左下方走至畫面正下方處並在該處站立，之後│
│13：42：05～  │持續站在該處左右查看。                            │
│13：43：24    │                                                  │
├───────┼─────────────────────────┤
│2010/05/18    │被告仍舊站於該處，而有一人從畫面左下方走出後與被告│
│13：43：25～  │對話，而被告不時一邊抓頭一邊與該人對話，之後結束對│
│13：45：00    │話，該人離開該處。                                │
├───────┼─────────────────────────┤
│2010/05/18    │被告對話完後又在該處一邊抓頭一邊左右查看，之後被告│
│13：45：05～  │往畫面右下角走去。                                │
│13：46：00    │                                                  │
├───────┼─────────────────────────┤
│2010/05/18    │被告從畫面右下角處走出，並邊抓頭髮，把手伸進上衣口│
│13：48：03～  │袋，並不時四周探視，之後有蹲低身體之情形，其後向後│
│14：03：28    │移動並往轉動頭部向右方查看，在退出至畫面左下方處後│
│              │，可看出被告正乘坐一部機車，之後被告再往前方移動一│
│              │下，等待後方一輛機車經過，旋即再次往後移動車輛至畫│
│              │面左下方處，此時警衛Ａ出現在被告附近，並著手搬移其│
│              │他停於停車格內之機車並與其他騎士對話，而被告此時開│
│              │始牽引機車，將車身前後移動，在警衛Ａ回身與被告對話│
│              │同時，被告右手有按壓機車電門的動作，亦有轉動油門的│
│              │動作，而一邊將機車往前推動到與馬路平行的方向（此時│
│              │可看出該輛機車鑰匙孔處並無任何鑰匙），而警衛Ａ在機│
│              │車後方處走動。之後被告下車，並先將機車側停，但旋即│
│              │又再次跨坐上機車，而不斷按壓電門並轉動油門試圖發動│
│              │機車，而警衛Ａ走向被告處與被告對話，而被告一邊與警│
│              │衛Ａ對話一邊前後移動機車，在被告往前移動機車時，可│
│              │看出機車龍頭鎖上，被告係需用雙手往前推動始可移動機│
│              │車，並非雙腳用力即可移動機車，之後被告再度下車，並│
│              │將機車完全立起，而走至機車右側處，而之後警衛Ｂ出現│
│              │，三人在該處對話。一陣子後，被告走至機車右側，並彎│
│              │下身體在座椅下方處試圖拿取東西，而此時二名警衛仍在│
│              │該處附近，而被告在此期間，多次將機車往前推動，旋即│
│              │又完全立起車身。而二名警衛及被告便在該處站立等待。│
│              │                                                  │
├───────┼─────────────────────────┤
│2010/05/18    │二名警察騎乘機車至被告處後下車，之後先與二名警衛對│
│14：03：28～  │話。                                              │
│14：03：32    │                                                  │
└───────┴─────────────────────────┘
附錄論罪科刑法條
中華民國刑法第320條第1項
意圖為自己或第三人不法之所有，而竊取他人之動產者，為竊盜
罪，處5 年以下有期徒刑、拘役或5 百元以下罰金。